臺灣南投地方法院刑事判決
110年度金訴字第15號
公  訴  人  臺灣南投地方檢察署檢察官 
被      告  李宗宸


上列被告因洗錢防制法等案件，經檢察官提起公訴（110 年度偵
字第5486號），及移送併案審理（110 年度偵字第6447號），被
告於準備程序中就被訴事實為有罪之陳述，經告以簡式審判之旨
，並聽取當事人之意見後，本院合議庭裁定由受命法官獨任進行
簡式審判程序，判決如下：
    主          文
李宗宸幫助犯洗錢防制法第十四條第一項之一般洗錢罪，處有期
徒刑貳月，併科罰金新臺幣參萬元，罰金如易服勞役，以新臺幣
壹仟元折算壹日。又犯侵占罪，處有期徒刑貳月，如易科罰金，
以新臺幣壹仟元折算壹日。均緩刑貳年；並應向國庫支付新臺幣
參萬元。
    犯罪事實及理由
一、被告李宗宸所犯刑法第30條第1 項前段、同法第339 條第 1
　　項之幫助詐欺取財罪，刑法第30條第1 項前段、洗錢防制法
　　第14條第1 項之幫助一般洗錢罪，以及刑法第335 條第1 項
　　之侵占罪，均係死刑、無期徒刑、最輕本刑為3 年以上有期
　　徒刑以外之罪，且非高等法院管轄第一審案件，被告於本院
　　準備程序中，先就被訴事實為有罪之陳述，經告知簡式審判
　　程序之旨，並聽取檢察官、被告之意見後，本院合議庭裁定
　　由受命法官獨任進行簡式審判程序；本案之證據調查，依刑
　　事訴訟法第273 條之2 之規定，不受同法第159 條第1 項、
　　第161 條之2 、第161 條之3 、第163 條之1 及第164 條至
　　第170 條之限制。
二、本案犯罪事實及證據，除移送併辦之犯罪事實㈡部分關於新
　　臺幣（下同）「80萬元」之記載應更正為「8 萬元」，「…
　　提領陳安琪所匯入之其中15萬元，以隱匿犯罪所得去向…」
　　之記載應更正為「…提領陳安琪所匯入之其中15萬元，旋又
　　存回該15萬元…」，證據部份應補充被告於本院準備程序及
　　審理時之自白（見本院卷第164 、174 頁）外，餘均引用起
　　訴書及移送併辦意旨書之記載（如附件）。
三、論罪科刑之理由：
  ㈠按幫助他人實行犯罪行為者，為幫助犯，刑法第30條第1 項
    前段定有明文。刑法上之幫助犯，係指以幫助之意思，對於
    正犯資以助力，而未參與實施犯罪之行為者而言（最高法院
    49年台上字第77號判決要旨參照）。次按，衡諸一般常情，
    任何人均可辦理金融帳戶存摺使用，如無正當理由，實無借
    用他人存摺使用之理，而金融存摺亦事關個人財產權益之保
    障，其專有性甚高，除非本人或與本人親密關係者，難認有
    何理由可自由流通使用該存摺，一般人均有妥為保管及防止
    他人任意使用之認識，縱特殊情況偶需交付他人使用，亦必
    深入瞭解用途及合理性，始予提供，且該等專有物品如落入
    不明人士手中，而未加以闡明正常用途，極易被利用為與財
    產有關之犯罪工具，此為吾人依一般生活認知所易於體察之
    常識，而有犯罪意圖者，非有正當理由，竟徵求他人提供帳
    戶，客觀上可預見其目的，係供為某筆資金之存入，後再行
    領出之用，且該筆資金之存入及提領過程係有意隱瞞其流程
    及行為人身分曝光之用意，一般人本於一般認知能力均易於
    瞭解，是可預見金融帳戶存摺提供他人使用將幫助他人實施
    詐欺犯罪（最高法院93年度台上字第31號判決要旨參照）。
    又幫助犯之故意，除需有認識其行為足以幫助他人實現故意
    不法構成要件之「幫助故意」外，尚需具備幫助他人實現該
    特定不法構成要件之「幫助既遂故意」，惟行為人只要概略
    認識該特定犯罪之不法內涵即可，無庸過於瞭解正犯行為之
    細節或具體內容。此即學理上所謂幫助犯之「雙重故意」。
    金融帳戶乃個人理財工具，依我國現狀，申設金融帳戶並無
    任何特殊限制，且可於不同之金融機構申請多數帳戶使用，
    是依一般人之社會通念，若見他人不以自己名義申請帳戶，
    反而收購或借用別人之金融帳戶以供使用，並要求提供提款
    卡及告知密碼，則提供金融帳戶者主觀上如認識該帳戶可能
    作為對方收受、提領特定犯罪所得使用，對方提領後會產生
    遮斷金流以逃避國家追訴、處罰之效果，仍基於幫助之犯意
    ，而提供該帳戶之提款卡及密碼，以利洗錢實行，仍可成立
    一般洗錢罪之幫助犯（最高法院108 年度台上大字第3101號
    裁定要旨參照）。核被告所為：⒈提供金融帳戶（起訴書前
　　段及移送併辦意旨書之犯罪事實）部分，係犯刑法第30條第
　　1 項前段、同法第339 條第1 項之幫助詐欺取財罪，及刑法
　　第30條第1 項前段、洗錢防制法第14條第1 項之幫助一般洗
　　錢罪；⒉侵占詐欺款項（起訴書後段）部分，則係犯刑法第
　　335 條第1 項之侵占罪（法務部（80）檢㈡字第1121號函釋
　　參照）。至於被告雖曾提領告訴人陳安琪匯入被告之中華郵
　　政帳戶內之其中15萬元，但其旋又全數存回，要難認定被告
　　之一般洗錢幫助犯意已升高為共同犯意；而移送併辦意旨書
　　亦記載被告係基於「幫助洗錢」之犯意，檢察官復當庭補充
　　此部分之所犯法條為刑法第30條第1 項前段、洗錢防制法第
　　14條第1 項之幫助一般洗錢罪（見本院卷第169 頁），是此
　　部分仍應論以幫助一般洗錢罪，應予敘明。
　㈡被告所犯刑法第30條第1 項前段、同法第339 條第1 項之幫
　　助詐欺取財罪，及刑法第30條第1 項前段、洗錢防制法第14
　　條第1 項之幫助一般洗錢罪，係一行為觸犯數罪名之異種想
　　像競合犯，應依刑法第55條之規定，從一重之幫助一般洗錢
　　罪處斷。而被告以一幫助行為提供3 個金融帳戶，幫助詐騙
　　成員先後犯一般洗錢，係一行為觸犯數罪名之同種想像競合
　　犯，應依刑法第55條之規定，從一重處斷。檢察官移送併案
　　之犯罪事實，與本案檢察官起訴之犯罪事實前段部分，有想
　　像競合犯之裁判上一罪關係，為起訴效力所及，本院自應併
　　予審理，併予敘明。　 　　
　㈢被告所犯上開2 罪（幫助一般洗錢罪、侵占罪）間，犯意各
　　自有別、行為互有不同，應予分別論罪、分別處罰。 　　
  ㈣再按，幫助犯之處罰，得按正犯之刑減輕之。刑法第30條第
　　2 項定有明文。上述㈠⒈部分，被告幫助詐騙成員犯一般洗
　　錢罪，為幫助犯，依刑法第30條第2 項規定，按正犯之刑減
　　輕之。　　　
　㈤又按，犯前2 條之罪，在偵查或審判中自白者，減輕其刑。
　　洗錢防制法第16條第2 項定有明文。上述㈠⒈部分，被告於
　　本院準備程序及審理時均自白犯行，業如前述，應依洗錢防
　　制法第16條第2 項規定減輕其刑，並依法遞減之。 　
  ㈥爰審酌被告並無曾因犯罪經法院判處罪刑確定，有臺灣高等
　　法院被告前案紀錄表在案足佐，其可預見詐騙成員徵求他人
　　金融帳戶，係作詐欺取財犯罪及隱匿犯罪所得去向之工具，
　　竟仍提供金融帳戶幫助詐欺犯罪及隱匿犯罪所得去向，非僅
　　擾亂金融交易秩序，並且增加犯罪查緝困難，嗣後更將詐欺
　　犯罪所得侵占入己，行為均有不該，兼衡其因一時貪念、致
　　罹刑典，犯後坦承犯行、具有悔意，並未實際參與詐欺取財
　　之犯罪構成要件行為，被害之金額幾已匯還或賠償告訴人等
　　（如附表所示，見本院卷第72、77、81至87、115 、121 、
　　157 、179 、181 、185 頁），被告自述高職畢業之智識程
　　度，從事製茶工作、家庭經濟情況勉強之生活狀況（見本院
　　卷第174 頁），各該犯罪動機（見數採卷第8 至18頁）、目
　　的、手段、情節、所生危害及其品行等一切情形，分別量處
　　如主文所示之刑，並分別諭知易服勞役及易科罰金之折算標
　　準。
　㈦被告並無曾因犯罪經法院判處罪刑確定，其因一時貪念、致
　　罹刑典，犯後坦承犯行、具有悔意，被害之金額幾已匯還或
　　賠償告訴人等（如附表所示）等情，均如前述，是經此刑事
　　程序後，應能知所警惕而無再犯之虞，本院因認所宣告之刑
　　，均以暫不執行為適當，均予宣告緩刑2 年，以啟自新。又
　　為使被告於緩刑期間內，記取教訓，並依刑法第74條第2 項
　　第4 款規定，諭知被告應向國庫支付3 萬元，如未履行此一
　　負擔且情節重大，足認原宣告之緩刑難收其預期效果，而有
　　執行刑罰之必要者，得撤銷緩刑之宣告。   　　
　㈧洗錢防制法第18條第1 項並無「不問屬於犯人與否」之要件
　　，係屬相對義務沒收之規定，沒收之標的應以屬於被告所有
　　為必要；而告訴人等匯入被告之3 個金融帳戶內之款項，既
　　非被告所有，即無從依上開規定諭知沒收。又該些款項幾已
　　匯還或賠償告訴人等（如附表所示），差額30元又屬低微，
　　依刑法第38條之1 第5 項規定（匯還、賠償部分）、第38條
　　之2 第2 項規定（差額30元部分），不予宣告沒收或追徵本
　　案犯罪所得，均予敘明。
四、適用之法律：
　　刑事訴訟法第273 條之1 第1 項、第299 條第1 項前段、第
　　310 條之2 、第454 條第2 項。
五、如不服本判決，應於收受送達後20日內向本院提出上訴書狀
　　，並應敘述具體理由；其未敘述上訴理由者，應於上訴期間
　　屆滿後20日內向本院補提理由書（均須附繕本）。
本案經檢察官石光哲提起公訴及檢察官張姿倩移送併辦，檢察官
廖秀晏到庭執行職務。
中    華    民    國   111    年    7     月    12    日
                  刑事第一庭    法  官  張國隆
以上正本與原本無異。
如不服本判決，應於收受送達後20日內向本院提出上訴書狀，並
應敘述具體理由；其未敘述上訴理由者，應於上訴期間屆滿後20
日內向本院補提理由書（均須按他造當事人之人數附繕本）「切
勿逕送上級法院」。
告訴人或被害人如對於本判決不服者，應具備理由請求檢察官上
訴，其上訴期間之計算係以檢察官收受判決正本之日期為準。　　　　　　                      書記官  張馨方
中    華    民    國   111    年    7     月    12    日
附錄本案論罪科刑法條：
洗錢防制法第14條第1 項
有第2 條各款所列洗錢行為者，處7 年以下有期徒刑，併科新臺
幣5 百萬元以下罰金。
中華民國刑法第30條第1 項
幫助他人實行犯罪行為者，為幫助犯。雖他人不知幫助之情者，
亦同。
中華民國刑法第335 條第1 項
意圖為自己或第三人不法之所有，而侵占自己持有他人之物者，
處5 年以下有期徒刑、拘役或科或併科3 萬元以下罰金。
中華民國刑法第339 條第1 項
意圖為自己或第三人不法之所有，以詐術使人將本人或第三人之
物交付者，處5 年以下有期徒刑、拘役或科或併科50萬元以下罰
金。
附表：被害金額返還情形
編號 被害人 被害金額 金融機構 說明  1 藍珮誼 21萬元 國泰世華商 業銀行 業經國泰世華商業銀行 匯還13萬7,585 元、 4 萬315 元，被告賠償 3 萬2,000 元、100 元， 全數匯還、賠償  2 陳安琪 20萬元 中華郵政 業經中華郵政匯還19萬 9,970 元，差額30元  3 邱秀莉 8 萬元 兆豐國際商 業銀行 業經被告匯還8 萬元， 全數匯還